臺灣臺中地方法院刑事判決　　　　　　　95年度訴字第3830號
公　訴　人　台灣台中地方法院檢察署檢察官
被　　　告　乙○○
　　　　　　甲○○
　　　　　　戊○○
共　　　同
選任辯護人　陳益軒律師
上列被告等因殺人未遂等案件，經檢察官提起公訴（95年度偵字
第22672），本院判決如下：
    主    文
乙○○殺人，未遂，處有期徒刑伍年陸月。
甲○○、戊○○共同傷害人之身體，甲○○處有期徒刑參月；戊○○處拘役肆拾日，如易科罰金，均以新台幣壹仟元折算壹日。
    犯罪事實
一、乙○○於民國九十五年九月八日晚上十時五十分許，與己○○在台中縣大肚鄉○○路439號前飲酒時，因細故發生肢體
    衝突，乙○○遭己○○毆打，受有腦震盪及頭皮撕裂傷（約
    7公分）之傷害（此部分未據告訴）。乙○○前往光田綜合
    醫院治療後返家，心有未甘，遂攜帶含鞘短刀一支，於九十
    五年九月九日凌晨一時許，夥同其子甲○○及甲○○之友人
    戊○○前往台中縣大肚鄉○○路300巷5弄5號己○○住處理
    論，甲○○並在附近撿拾木棍一支，進入己○○上開住處（
    侵入住宅部分未據告訴），見己○○在客廳觀看電視，三人
    即先基於普通傷害之犯意聯絡，由甲○○持該拾得之木棍、
    乙○○持卸下刀鞘之短刀，與徒手之戊○○共同圍毆己○○
    ，乙○○並揚言「你要讓我死，我也要讓你死」。嗣己○○
    之妻丙○○在上址二樓聽聞聲響，下樓見己○○遭圍毆退至
    客廳牆角，擔心甲○○持木棍打中己○○頭部，上前抱住己○○頭部，要求甲○○停手，甲○○回稱「因妳先生打我父
    親，我也要妳打先生」等語，持續持木棍毆打己○○數下始
    停手（戊○○於丙○○下樓前即已停手，站立靠近客廳門口
    處），惟雙方仍繼續爭吵，此時乙○○一時氣憤難當，乃單
    獨變更傷害犯意為殺人犯意，走近甫站起來之己○○，持該
    短刀朝己○○腹部刺一刀，使己○○受有左上腹部穿刺傷約
    2X2公分，深及腹腔內，並造成胃穿孔6公分、小腸穿孔5公
    分、結腸穿孔3公分，另受圍毆部分則造成右手中指穿刺傷
    、左上臂多處撕裂傷之傷害，丙○○見狀外出大聲呼救，乙○○才攜帶該短刀與甲○○、戊○○逃離現場，事後經報據
    前來處理之員警扣得遺留現場之刀鞘一支及斷成二截之木棍
    一支（乙○○所持短刀未扣案），並將己○○送醫急救，己○○始倖免於難。
二、案經己○○訴由台中縣警察局烏日分局報請台灣台中地方法
    院檢察署檢察官偵查起訴。
    理    由
一、訊據被告甲○○、戊○○對於上揭傷害告訴人己○○之事實
    坦承不諱，核與告訴人即證人己○○（下稱告訴人）、證人
    丙○○、庚○○於警訊、偵查及本院審理中指述之情節相符
    ，並有刀鞘一支、斷成二截之木棍一支扣案，及顯示告訴人
    遭圍毆造成右手中指穿刺傷、左上臂多處撕裂傷之童綜合醫
    院一般診斷書、童綜合醫院九十五年十一月二十三日（95）
    童醫字第1963號函附告訴人病歷影本、被告乙○○受有腦震
    盪、頭皮撕裂傷（約7公分）之光田綜合醫院診斷證明書，
    暨扣押物品目錄表、刑案現場測繪圖、現場照片在卷可稽，
    此部分事證明確，被告甲○○、戊○○傷害犯行已堪認定。
    至於告訴人在本院審理時指稱被告乙○○進來時，即將刀鞘
    卸下，持刀劃伊手等語，雖與證人丙○○在本院審理時證陳
    被告乙○○要刺伊先生（即己○○）之前，才將刀鞘卸下丟
    在地上等語不合，然證人庚○○在本院審理時已證陳被告乙○○上前刺伊父親（即己○○）一刀，當時只見被告乙○○
    右手拿一把刀，沒有看到刀鞘等語，且依告訴人左上腹部遭
    刺之前，受圍毆已造成右手中指穿刺傷之情形觀之（此傷顯
    非持木棍之被告甲○○或徒手之被告戊○○造成，係持刀之
    被告乙○○所為），應認告訴人此部分所供，較符合實情，
    證人丙○○此部分所供，或係因突遇事故，一時慌亂，未能
    清楚記憶所致，併予敘明。
二、被告乙○○雖否認殺人未遂犯行，辯稱伊於九十五年九月八
    日晚上，與己○○在台中縣大肚鄉○○路439號前喝酒，二
    人因細故發生爭執，伊遭己○○打傷，送醫治療後返家，隔
    日一時許，伊與甲○○、戊○○前往己○○住處理論，只有
    甲○○在該住處附近撿拾一支木棍帶去，伊與戊○○均徒手
    ，進入己○○住處後，雙方一言不合發生扭打，伊見桌上放
    有一支刀，才拿起來要嚇阻己○○，因己○○衝過來，伊不
    小心刺到己○○腹部，事後伊將該刀丟在己○○住處庭院前
    面，伊沒有殺害己○○犯意，只有傷害犯意云云。惟查：
（一）被告乙○○、甲○○於上揭時地，分持短刀、木棍，與徒
      手之被告戊○○共同圍毆告訴人後，雙方仍繼續爭吵，此
      時被告乙○○即走近甫站起來之告訴人，持該短刀朝告訴
      人腹部刺一刀，使告訴人受有左上腹部穿刺傷約2X2公分
      ，深及腹腔內並造成胃穿孔6公分、小腸穿孔5公分、結腸
      穿孔3公分之傷害等情，業據告訴人及證人丙○○、庚○○指述綦詳，復有刀鞘一支扣案，及顯示告訴人腹部遭刺
      受有左上腹部穿刺傷約2X2公分，深及腹腔內，並造成胃
      穿孔6公分、小腸穿孔5公分、結腸穿孔3公分之童綜合醫
      院一般診斷書、童綜合醫院九十五年十一月二十三日（95
      ）童醫字第1963號函附告訴人病歷影本，暨扣押物品目錄
      表、刑案現場測繪圖、現場照片在卷足參。
（二）告訴人在本院審理時係指稱當日凌晨一時許，被告三人進
      入伊家，被告乙○○即持刀揚言「你要讓我死，我也要讓
      你死」，並卸下刀鞘，被告甲○○先拿棍棒打伊，被告戊○○徒手打伊，被告乙○○持刀劃伊手，伊被打至牆角，
      站起來時，被告乙○○突然持刀刺伊肚子，刺前未說何話
      ，是直接刺向伊肚子，該刀非伊家所有等語；證人丙○○
      在本院審理時證稱當時伊在二樓準備睡覺，聽到開門聲，
      隔約一分鐘又聽到肉被打的聲音，伊即下樓，看見被告甲○○拿木棒打伊先生，伊先生縮在沙發上挨打，被告戊○○站在靠近門口處，伊擔心被告甲○○打中伊先生頭部，
      上前抱住伊先生頭部，被告甲○○就從伊後方打下去，毆
      打伊先生，伊一直說不要打，但被告甲○○回稱「因妳先
      生打我父親，我也要妳打先生」，沒有停手，後來停手一
      段時間，雙方繼續爭吵，伊先生先坐著爭吵，再站起來，
      因被告甲○○又持木棒欲打伊先生，伊先生舉高雙手阻擋
      ，此時乙○○即走近伊先生，卸下刀鞘丟在地上，持刀平
      刺伊先生腹部一刀，被告乙○○所持刀子非伊家所有，伊
      先生被刺後跌坐在牆角，伊出去求救，在外面很大聲喊救
      命，被告乙○○、甲○○、戊○○即離開等語；證人庚○○在本院審理時證稱當時伊在二樓準備睡覺，聽到樓下有
      打鬥聲，與伊弟下樓，看見伊父親遭被告甲○○毆打，伊
      母親在擋伊父親，後來有一段時間沒有繼續毆打，他們以
      台語罵伊父親，伊母親要伊趕快上樓打電話報警，伊報警
      後下樓，見木棍已斷掉丟在地上，伊父親縮在沙發上，他
      們以台語罵伊父親，伊父親站起來，被告乙○○繼續以台
      語罵伊父親，可能氣不過，即上前刺伊父親一刀，當時只
      見被告乙○○右手拿一把刀，沒有看到刀鞘，扣案之刀鞘
      非伊家所有，伊二次下樓均站在客聽電視機前面觀看，第
      一次下樓時只注意被告甲○○持棍子，被告戊○○徒手，
      沒有注意被告乙○○有無拿什麼，係被告乙○○刺伊父親
      之前，伊才注意被告乙○○手上持有刀子等語。告訴人及
      證人丙○○、庚○○所供，被告乙○○、甲○○、戊○○
      毆打、刺傷告訴人之過程，固有部分細節不一，但就被告
      乙○○係故意持短刀朝告訴人腹部刺一刀，及該短刀並非
      其等家中所有各情之供述則一致。參以告訴人僅遭被告乙○○朝腹部刺一刀，即受有左上腹部穿刺傷約2X2公分，
      深及腹腔內，並造成胃穿孔6公分、小腸穿孔5公分、結腸
      穿孔3公分之傷害，傷勢非輕，被告乙○○所持短刀迄未
      尋獲，另觀諸被告甲○○、戊○○所供，及告訴人、證人
      丙○○、庚○○指述之案發經過，告訴人於受圍毆過程中
      迄未出手反擊，顯無須被告乙○○持刀嚇阻之必要等情，
      益徵告訴人及證人丙○○、庚○○指述被告乙○○係故意
      持短刀朝告訴人腹部刺一刀，及該短刀並非其等家中所有
      各情非虛，被告所辯係雙方一言不合發生扭打，伊見桌上
      放有一支刀，才拿起來要嚇阻告訴人，因告訴人衝過來，
      伊不小心刺到告訴人腹部云云，無非飾卸之詞，不足採信
      。
（三）查人體之腹部係肝、胰、腸、胃等重要器官匯集之處，持
      短刀猛力刺之，可能傷及人體重要器官，因而致人於死，
      此為一般具有正常智識之人週知之事實，亦為被告行為當
      時所能預知。乃被告乙○○竟因前遭告訴人毆打，受有腦
      震盪及頭皮撕裂傷（約7公分）之傷害，心有未甘，即攜
      帶該含鞘短刀，夥同被告甲○○、戊○○前往告訴人住處
      理論，並於雙方爭吵過程中，一時氣憤難當，持卸下刀鞘
      之短刀朝告訴人腹部僅刺一刀，即使告訴人受有左上腹部
      穿刺傷約2X2公分，深及腹腔內並造成胃穿孔6公分、小腸
      穿孔5公分、結腸穿孔3公分之傷害，傷勢非輕，經送醫急
      救始倖免於難，顯見被告乙○○持該短刀刺告訴人腹部時
      ，使力不輕，刀尖深達告訴人腹腔內之胃腸匯集處，自難
      謂無殺人之犯意，本件事證明確，被告殺人未遂犯行亦堪
      認定。
三、核被告甲○○、戊○○所為，均係犯刑法第二百七十七條第
    一項之傷害罪，該二人與被告乙○○間，就傷害告訴人部分
    ，有犯意聯絡及行為分擔，皆為共同正犯。另被告乙○○所
    為，係犯刑法第二百七十一條第二項、第一項之殺人未遂罪
    。被告乙○○於傷害告訴人之過程中，因一時氣憤難當，變
    更傷害犯意為殺人犯意，時間上具有延續性，無從區隔，其
    傷害犯意及行為，已包含在殺人犯意及行為之內，不另論以
    傷害罪。又被告已著手於殺人行為之實行而不遂，應依刑法
    第二十五條第二項規定減輕其刑。爰分別審酌被告甲○○、
    戊○○均無任何前科紀錄，被告乙○○除曾因酒醉駕車案件
    ，經本院判處拘役五十五日外，亦無其他不良前科，三人係
    因被告乙○○先遭告訴人毆傷，心有未甘，始前往告訴人住
    處圍毆告訴人，被告戊○○僅徒手毆打告訴人，且於告訴人
    之妻丙○○下樓前即已罷手，情節較輕，被告甲○○持拾得
    之木棍持續毆打告訴人，至該木棍斷成二截，情節較重，告
    訴人除左上腹部穿刺傷以外，傷害部分只造成右手中指穿刺
    傷、左上臂多處撕裂傷，尚非嚴重，被告乙○○持短刀朝告
    訴人左上腹部刺一刀，使告訴人受有左上腹部穿刺傷約2X2
    公分，深及腹腔內，並造成胃穿孔6公分、小腸穿孔5公分、
    結腸穿孔3公分，使力不輕，非無惡意，被告甲○○、戊○○事後雖坦承上情，但迄未賠償告訴人損害，被告乙○○否
    認有殺人犯意，且未與告訴人達成和解，態度非佳，及被告
    等犯罪動機、目的、手段、所生損害等一切情狀，各處以如
    主文所示之刑，被告甲○○、戊○○部分並諭知易科罰金之
    折算標。檢察官建請分別量處被告甲○○、戊○○有期徒刑
    六月、五月；被告乙○○有期徒刑六年，考量上開事由，本
    院認為過重。至於扣案之刀鞘及斷成二截之木棍各一支，均
    非違禁物，被告乙○○供稱木棍係其在告訴人住處附近拾得
    ，另被告乙○○否認刀鞘為其所有，且被告乙○○於圍毆告
    訴人之前即將刀鞘卸下，已難認該刀鞘係供犯罪所用，復無
    任何事證足資證明扣案之刀鞘及斷成二截之木棍各一支，係
    被告三人所有，自不宜併予宣告沒收。
據上論斷，應依刑事訴訟法第二百九十九條第一項前段，刑法第
二十八條、第二百七十七條第一項、第二百七十一條第二項、第
一項、第二十五條第二項、第四十一條第一項前段，刑法施行法
第一條之一，判決如主文。
本案經檢察官丁○○到庭執行職務。
中　　華　　民　　國　九十六　年　　三  　月　 十六 　日
                  台灣台中地方法院刑事第五庭
                        審判長法  官  鍾堯航
                              法  官  巫淑芳
                              法  官  劉麗瑛
上正本證明與原本無異。
如不服本判決，應於送達後十日內向本院提出上訴狀（須附繕本
），上訴於台灣高等法院台中分院。
                              書記官  吳淑願
中　　華　　民　　國　九十六　年　　三　　月　　十六　日
附錄本案論罪科刑法條全文
刑法第二百七十一條：
殺人者，處死刑、無期徒刑或十年以上有期徒刑。
前項之未遂犯，罰之。
預備犯第一項之罪者，處二年以下有期徒刑。
刑法第二百七十七條第一項：
傷害人之身體或健康者，處三年以下有期徒刑、拘役或一千
元以下罰金。
